【裁判字號】    90,上易,3826
【裁判日期】    901211
【裁判案由】    傷害
【裁判全文】
臺灣高等法院刑事判決                            九十年度上易字第三八二六號
    上  訴  人
    即  被  告  乙○○
右上訴人因傷害案件，不服臺灣士林地方法院九十年易字第一六九號，中華民國九十
年六月六日第一審判決（起訴案號：臺灣士林地方法院檢察署八十九年度偵續字第一
００號）提起上訴，本院判決如左：
    主  文
上訴駁回。
乙○○緩刑貳年。
    事  實
一、乙○○與甲○○原係男女朋友關係，於民國八十八年十月二十八日晚上，二人在
    臺北市○○區○○路三六五巷十三號三樓，因對二人於同年六月三十日一起前往
    購買之車牌號碼ＡＹ─二九九九號自小客車之所有權誰屬，再起爭執，乙○○乃
    基於傷害之故意毆打甲○○，並抓甲○○之脖子摔至床上，並以腳踢甲○○腿部
    ，致甲○○受有左上臂瘀青四．五×二公分、六．五×二公分、右大腿瘀青三×
    三公分、四×四公分之傷害。
二、案經甲○○訴請臺北市政府警察局士林分局報請臺灣士林地方法院檢察署檢察官
    偵查起訴。
    理  由
一、訊據上訴人即被告乙○○否認右揭犯行，辯稱：當日係伊偕朋友裴忠豪返家，甲
    ○○欲趕走裴忠豪，且出手欲打裴忠豪，遭伊制止，裴忠豪離開後，伊規勸甲○
    ○不應如此待客，甲○○竟出手掌摑伊，伊本欲離家，豈料甲○○表示欲放火燒
    房，伊乃未離家，並未出手打甲○○，亦未與甲○○拉扯，告訴人甲○○所述與
    事實不符云云。經查（一）據告訴人甲○○指訴稱：因之前購買車牌號碼ＡＹ─
    二九九九號車之錢係其出資，被告擅自請車行變更登記為其所有，於八十八年十
    月二十八日晚上，其向被告要回車子，被告拒絕即打其全身，並抓其脖子摔至床
    上，且以腳踢其腿部等語（八十九年度偵字第二０九三號卷─以下簡稱偵卷第三
    十九頁、第三十九頁背面、八十九年度偵續字第一００號卷─以下簡稱偵續卷第
    二十四頁、第二十四頁背面），並有臺北市立陽明醫院甲種診斷證明書一紙在卷
    可稽（偵卷第十七頁），且據台北市立陽明醫院八十九年十一月二十三日北市陽
    醫歷字第八九六０七四八六００號函稱瘀青傷勢大多為重力撞擊造成微血管破裂
    滲血所致，拉扯少見會造成如此傷勢，而瘀青可見於傷後數小時至數日間，無法
    正確判斷發生迄驗傷時之間時刻。是告訴人指遭被告腳踢及抓脖子摔至床上及遭
    被告腳踢，致造成左上臂、右大腿瘀青，核與陽明醫院上開函所載瘀青傷勢大部
    分係重力撞擊所致相合。且另證人即甲○○之兄嫂林澄芳證稱八十八年十月間甲
    ○○被打之翌日返家，表示因向被告討車子之問題遭被告抓起來摔在床上，甲○
    ○表示因被告家住一位朋友，甲○○是在被告朋友面前向被告要車子，讓被告沒
    面子，他們一路吵到三樓才會被打，甲○○因平日均穿長袖，回家將衣服翻起來
    給伊看傷，伊看了很生氣，叫她去驗傷等語（偵續卷第三十六頁背面至第三十七
    頁背面）；又證人即被告之子鄒鈞凱證稱：八十八年十月或十一月間某日晚上十
    時許，甲○○表示爸爸（即被告）前一天用手打她，用腳踢她，甲○○告訴渠這
    件事之前一天晚上那時渠在二樓，爸爸與甲○○在三樓，渠被他們吵醒，但他們
    吵什麼渠不知道，渠沒聽到打架聲，他們吵架那幾天家中有住一位裴忠豪等語（
    偵續卷第四十六頁、第四十六頁背面），可知被告確有與甲○○爭執，且甲○○
    翌日即向被告之子告狀被告傷害之情，並返家告訴兄嫂，亦可佐證甲○○右開之
    指訴。（二）被告於原審審理時否認有出手打甲○○，亦無與甲○○拉扯之情，
    惟被告於警訊時初稱八十八年十月二十八日甲○○在伊家中與伊發生爭執，故動
    手打伊，伊為阻止她之行為，遂與她發生拉扯，但伊不知道伊拉手臂阻止她時有
    否造成她手部瘀青，但確係甲○○先動手無誤云云（偵卷第五頁背面），嗣於偵
    查中改辯稱當天甲○○要趕走其朋友並動手，伊為避免她動手打人才上前制止，
    甲○○有與其朋友拉扯，伊是勸架，故用手去阻止云云（偵卷第四十四頁背面）
    ，被告辯詞由雙方因故爭執拉扯，至被告為阻止甲○○打其朋友而雙方拉扯，再
    至被告未曾與甲○○拉扯，被告前後陳述一再更異，殊難置信。且被告指八十八
    年十月二十八日晚上九時許，伊與朋友裴忠豪返家，迄晚上十一時許因甲○○欲
    趕走裴忠豪而起爭執，約爭執十分鐘後裴忠豪即離開，裴忠豪離開後伊再與甲○
    ○談，甲○○竟打伊一巴掌，並不讓伊出去，表示如伊出去要放火燒房子，雙方
    並不是因為車子之問題起爭執云云。惟證人裴忠豪證稱當晚甲○○欲趕其離開被
    告家，被告阻止，被告表示甲○○不可那樣說，但並未與甲○○爭吵，當天凌晨
    二、三時許，其才離開被告家云云（原審九十年五月二十三日審判筆錄），互核
    被告與證人裴忠豪所述關於案發當日之事由及證人裴忠豪離去之時間並不相合，
    且據被告所述與甲○○衝突係於證人裴忠豪離去之後，則證人裴忠豪既未在場，
    其證言自無足採。（三）綜上所述，被告所辯，不無足採。事證明確，被告犯行
    洵堪認定。
二、核被告所為，係犯刑法第二百七十七條第一項之普通傷害罪。原審以被告罪證明
    確，適用刑法第二條第一項前段、第二百七十七條第一項、第四十一條第一項前
    段、罰金罰鍰提高標準條例第一條前段、第二條，並審酌被告與告訴人曾係男女
    朋友關係，雙方因財務而致生感情齟齬，致出手傷害之犯罪動機、手段、告訴人
    之受傷程度、被告犯罪後態度等一切情狀，量處拘役三十日。且以被告犯罪後，
    刑法第四十一條業已修正為「犯最重本刑為五年以下有期徒刑以下之罪，而受六
    個月以下有期徒刑或拘役之宣告，因身體、教育、職業、家庭之關係或其他正當
    事由，執行顯有困難者，得以一元以上三元以下折算一日，易科罰金。但確定因
    不執行所宣告之刑，難收矯正之效，或難以維持法秩序者，不在此限。併合處罰
    之數罪，均有前項情形，其應執行之刑逾六月者，亦同」，於民國九十年一月十
    日公布施行，同年一月十二日生效，是被告犯後法律已有變更，依刑法第二條第
    一項前段規定適用新法，對被告所宣告之刑諭知易科罰金之折算標準。經核認事
    用法均無不合，量刑亦屬妥適。被告上訴意旨否認犯罪，仍執前詞，指摘原判決
    不當，為無理由，應予駁回。末查被告與告訴人原係男女朋友，偶因細故而有前
    揭傷害犯行，告訴人受傷輕微，且查被告雖曾於七十四年間，因偽造文書案件，
    經判處有期徒刑二月，於七十五年七月二日易科罰金執行完畢，惟嗣未再有犯罪
    紀錄（自亦無受有期徒刑以上刑之宣告），有本院被告全國前案紀錄表、臺灣士
    林地方法院檢察署刑案資料查註紀錄表附卷可稽，被告經此偵審程序並受此罪刑
    之宣告，應知所警惕，信無再犯之虞，本院認對被告所處之刑以暫不執行為適當
    ，併予宣告緩刑二年，以啟自新。
據上論斷，應依刑事訴訟法第三百六十八條，刑法第七十四條第二款，判決如主文。
本案經檢察官林炳雄到庭執行職務。
中      華      民      國    九十      年      十二    月     十一     日
                              臺灣高等法院刑事第三庭
                                  審判長法  官  張  連  財
    法  官  張  傳  栗
                                        法  官  李  英  勇
右正本證明與原本無異。
不得上訴。
                                        書記官  倪  淑  芳
中      華      民      國     九十     年      十二    月     十二     日
附錄本案論罪科刑法條全文
刑法第二百七十七條第一項：
傷害人之身體或健康者，處三年以下有期徒刑、拘役或一千元以下罰金。


司法院資訊處製作；財團法人民間司法改革基金會備份。
